【裁判字號】    90,上易,2248
【裁判日期】    900731
【裁判案由】    賭博
【裁判全文】
臺灣高等法院刑事判決                            九十年度上易字第二二四八號
    上  訴  人  甲○○
    即  被  告
右上訴人因賭博案件，不服臺灣板橋地方法院九十年度易字第一二一六號，中華民國
九十年四月三十日第一審判決（起訴案號：臺灣板橋地方法院檢察署九十年度偵字第
三六０六號），提起上訴，本院判決如左：
    主  文
原判決撤銷。
甲○○共同連續意圖營利，聚眾賭博，累犯，處有期徒刑陸月，如易科罰金，以參佰
元折算壹日；扣案之六合彩簽單壹張、空白計算紙壹本、計算機壹臺、原子筆壹支及
現金新臺幣貳仟柒佰貳拾元均沒收。
    事  實
一、甲○○有多次賭博前科，並於民國八十九年間，因賭博案件，經本院判處有期徒
    刑七月確定，甫於八十九年十二月二日執行完畢，又於同年間因賭博案件，另經
    本院判處有期徒刑柒月，併科罰金九千元確定（該案現正在執行中）。詎其猶不
    知悛悔，復與自稱「黃小姐」（真實姓名、年籍不詳）之「黃」姓成年女子共同
    基於意圖營利之概括之犯意聯絡，自九十年二月六起至同年月八日止共同經營俗
    稱「六合彩」之賭博，由甲○○在臺北三重市○○路○段五巷之公共場所「大同
    公園」內，設置俗稱「六合彩」之賭博簽單，連續聚集不特定之賭客以簽選號碼
    下注之方式賭博財物，其賭博方式分為「二星」及「三星」二種，均用以核對香
    港政府每星期二、四期開獎之六合彩中彩之六組號碼，無論「二星」、「三星」
    皆設０一至四七之二位數號碼四十七組，其中「二星」係每支簽選二組二位數號
    碼，須同時押中香港六合彩六組獎號之其中二組者，始為中獎，「三星」係每支
    簽選三組二位數號碼，須同時押中香港六合彩獎號之三組者，始為中獎，賭客每
    簽選「二星」或「三星」一組號碼（俗稱「一支」）均需繳交賭金新台幣（下同
    ）八十元，如中獎時「二星」每組號碼可得獎金五千二百元，「三星」每組號碼
    可得獎金五萬一千元，如未中獎則賭金悉由「黃小姐」所得；甲○○接受賭客簽
    賭後，再將賭客簽賭之號碼及收受之賭金一併交與「黃小姐」統籌計算藉以牟利
    ，甲○○並在所收取之賭金中按賭客每簽賭「二星」乙支抽取二元、「三星」乙
    支抽取十元之方式牟利。嗣於九十年二月八日下午五時許，甲○○為警在上開「
    大同公園」內查獲，並扣得甲○○所有供其經營上開「六合彩」賭博所用之六合
    彩簽單一張、空白計算紙一本、計算機一臺、原子筆一支及所收取之賭資二千七
    百二十元。
二、案經臺北縣警察局三重分局報請臺灣板橋地方法院檢察署檢察官偵查起訴。
    理  由
一、訊據被告甲○○矢口否認有賭博犯行，辯稱其在大同公園內販賣檳榔維生，並未
    與「黃小姐」共同主持「六合彩」賭博，扣案之簽單是其本身試寫之中獎號碼，
    其餘之計算機、空白計算紙、原子筆及現金係其紀錄檳榔進出數量及販賣檳榔所
    得云云。惟查前揭犯罪事實，業據被告於警訊時自白不諱，核與卷附臨檢紀錄表
    記載之查獲現場情形相符，並有當場查扣之六合彩簽單一張（附於偵查卷第九頁
    ）、空白計算紙一本、計算機一臺、原子筆一支及賭資二千七百二十元可資佐證
    ，且就扣案之六合彩簽單上之記載形式以觀，顯係接受不同之賭客分別簽賭不同
    之號碼所致，足見被告在警訊中之自白確與事實相符；至於被告事後翻異前詞，
    辯稱並未賭博云云，既與前開確切事證不符，純屬事後畏罪卸飾之詞，要無足採
    ；本件事證已臻明確，被告之犯行洵堪認定。
二、核被告所為，係犯刑法第二百六十八條後段之意圖營利聚眾賭博罪、及同法第二
    百六十六條第一項前段之罪；其與「黃小姐」二人間，有犯意聯絡與行為分擔，
    均為共同正犯；其先後二次意圖營利聚眾賭博、及在公共場所賭博財物犯行，均
    時間緊接，犯罪手段相同，又均係觸犯犯罪構成要件相同之罪名，顯係基於概括
    犯意反覆實施，均為連續犯，應分別論以一罪並加重其刑；其於八十九年間，因
    賭博案件，經本院判處有期徒刑七月確定，甫於八十九年十二月二日執行完畢，
    有臺灣高等法院檢察署刑案紀錄簡覆表及本院被告全國前案紀錄表可稽，其於五
    年內在犯有期徒刑以上之意圖營利聚眾賭博罪，該罪部分並應依累犯之規定遞加
    重其刑；又其於每期開前之意圖營利聚眾賭博、在公眾得出入之場所賭博財物
    犯行，均係基於一個賭博犯意之決定，以達成同一犯罪之各個舉動，乃一行為而
    觸犯上開二罪名，屬想像競合犯，應從情節較重之連續意圖營利聚眾賭博罪處斷
    ；至其於每期香港「六合彩」開前之多次接續行為，均係當次意圖營利聚眾賭
    博，與在公共場所賭博財物犯行之一部行為，附此敘明。原判決以被告罪證明確
    予以論科，固非無見，惟查被告係屬累犯已如前述，原判決漏未適用累犯之規定
    論科，已非適法，又被告僅係在公園內接受賭客簽賭，其本身並未有另行提供賭
    博場所之犯行，而共犯「黃小姐」又係至公園內收受被告招攬賭客之簽賭結果，
    此外並無任何足以證明「黃小姐」亦有提供何處之場所作為賭博場所之犯罪證據
    ，原判決竟認被告同時犯有刑法第二百六十八條前段意圖營利提供賭博場所之犯
    行，已有未洽，又公園係公共場所，原判決於事實欄內亦認定被告係在公共場所
    「大同公園」內經營「六合彩」賭博，然原判決於理由中竟謂被告係犯刑法第二
    百六十六條第一項前段之在公眾得出入之場所賭博罪，亦有不當；被告仍執陳詞
    提起上訴，否認犯罪，雖無理由，然原判決既有可議，自屬無法維持，應由本院
    將原判決撤銷，另為適法之諭知；爰審酌被告有多次賭博前科，素行不良，此次
    為貪圖私利，竟不思以正當工作獲取酬勞，而利用公共場所經營「六合彩」賭博
    ，危害社會秩序，惟其於獲案之初尚能坦承犯行，且此次僅係附隨於「黃小姐」
    而犯罪，本身犯案情節尚非嚴重等一切情狀，量處如主文第二項所示之刑，並諭
    知易科罰金之折算標準，以示儆懲。
三、扣案之六合彩簽單一張、空白計算紙一本、計算機一臺、原子筆一支，均係被告
    所有供犯罪所用之物，扣案之賭資二千七百二十元，則係當場查獲之財物，均一
    併宣告沒收。
據上論斷，應依刑事訴訟法第三百六十九條第一項前段、第三百六十四條、第二百九
十九條第一項前段、刑法第二百六十六條第一項前段、第二項、第二百六十八條後段
、第二十八條、第五十六條、第五十五條、第四十七條、第四十一條第一項前段、第
三十八條第一項第二款、第三款，罰金罰鍰提高標準條例第一條前段、第二條，判決
如主文。本案經檢察官吳國南到庭執行職務。
中      華      民      國    九十      年      七      月    三十一    日
                              臺灣高等法院刑事第二十三庭
                                  審判長法  官 黃  瑞  華
                                        法  官 雷  雯  華
                                        法  官 宋      祺
右正本證明與原本無異。
不得上訴。
                                        書記官 蔡  慧  娟
中      華      民      國     九十     年      八      月      三      日
附錄：本判決論罪科刑法條全文
刑法第二百六十八條
意圖營利，供給賭博場所或聚眾賭博者，處三年以下有期徒刑，得併科三千元以下罰
金。
      刑法第二百六十六條第一項
在公共場所或公眾得出入之場所賭博財物者，處一千元以下罰金，但以供人暫時娛樂
之物為賭博者，不在此限。


司法院資訊處製作；財團法人民間司法改革基金會備份。
